【裁判字號】    97,交抗,865
【裁判日期】    970813
【裁判案由】    聲明異議
【裁判全文】
臺灣高等法院臺中分院刑事裁定         97年度交抗字第865號
抗  告  人
即受處分人  甲○○
上列抗告人因違反道路交通管理處罰條例案件，不服臺灣臺中地
方法院中華民國97年6月30日裁定 （97年度交聲字第1063號）提
起抗告，本院裁定如下：
    主  文
抗告駁回。
    理  由
一、抗告意旨略以：抗告人即受處分人甲○○（下稱受處分人）
    前因他案違規停車案件而對他案之處分聲明異議當中，於聲
    明異議期間內受處分人之車輛應參加定期檢驗，監理機關因
    罰鍰未繳清而鎖碼不准其驗車，受處分人於 96年2月26日至
    新莊市TOYOTA國都驗車廠欲行驗車時，曾向驗車人員表明欲
    先結清罰鍰新臺幣（下同） 900元並請准予驗車，惟經驗車
    人員向台北區監理所詢問，該所表示即使結清罰鍰亦無法驗
    車，應至原車籍單位即台中區監理所結清罰鍰並行驗車。但
    基於平等原則，於驗車最後之期限前，汽車所有人應有至全
    省各代驗廠驗車之權利，縱有違規，亦應於結清罰鍰之後准
    予其驗車，不應因汽車所有人於聲明異議中，而不准其至任
    一代驗廠驗車，縱須返回原車籍所在地監理所結清罰鍰並行
    驗車，行政機關亦應以書面通知，受處分人方能照辦，今原
    處分機關未盡此告知義務，便逕行鎖碼而不許受處分人至任
    一代驗廠繳款並驗車，此實乃原處分機關未盡其責，而不應
    歸則於受處分人不繳清罰鍰所造成。原處分機關先行鎖碼而
    不准受處分人至國都驗車廠繳清罰鍰並驗車，且時隔一年後
    再補裁決書，實有違行政程序法第39、102條，行政罰法第7
    條，亦即受處分人並無故意或過失導致未驗車，又原審所為
    裁定亦違反刑事訴訟法第163條第2項規定，請鈞院撤銷原裁
    定及原處分，更為適法之裁定。
二、原處分意旨略以：受處分人所有車號 3R-7470號自小客車，
    於民國96年3月12日，因「該車不依限於96年1月28日參加定
    期檢驗」之違規事由，經原處分機關交通部公路總局臺中區
    監理所以中監車字第 606011866號舉發違反道路交通管理事
    件通知單開單舉發，復於 97年2月20日以「不依限參加定期
    檢驗」為由，經原處分機關以中監違字第裁00-000000000-0
    號違反道路交通管理事件裁決書裁處「該車至今尚未參加定
    期檢驗，並已逾期6個月以上，牌照自97年2月20日起註銷（
    罰鍰已繳納）」等語。
三、受處分人異議意旨略以：受處分人所有車號3R-7470號自小
    客車，於民國95年12月間台北及高雄市長選舉之次日，停放
    在台北縣泰山鄉○○路○段 765巷內，遭民間拖吊司機逕行
    拖吊，因不服取締聲明異議中。詎料於 96年1月28日驗車日
    前，受處分人欲驗車，竟遭原處分機關鎖碼，命令必須先繳
    交違規停車罰鍰 900元後，才准許驗車。受處分人以上開聲
    明異議案尚未確定，因此無須先行繳納罰鍰，仍申請先解除
    鎖碼，准予驗車。但原處分機關一直不願解除鎖碼，直到97
    年 1月初通知受處分人上開聲明異議案已經裁定駁回確定，
    命令受處分人立即繳交罰鍰，受處分人於收到通知後，立即
    寄支票，並於97年1月8日申請解除鎖碼准予驗車，惟未收受
    原處分機關97年1月16日中監自字第097000149 2號函准許解
    除鎖碼驗車之函，故於 97年2月18日再次申請准許解除鎖碼
    ，惟於97年3月4日始收到原處分機關 97年2月22日中監自字
    第0970006974號函。因此，受處分人無法驗車，完全是遭原
    處分機關鎖碼所致，乃屬不可歸責於受處分人之事由。原處
    分機關是因受處分人97年2月18日之申請書，才臨時於97 年
    2月20 日下裁決書。為此，求為撤銷原處分，改裁定受處分
    人不罰云云。
四、按汽車不依限期參加定期檢驗者，處汽車所有人新臺幣 900
    元以上1800元以下罰鍰；逾期 1個月以上者並吊扣其牌照，
    至檢驗合格後發還，逾期 6個月以上者，註銷其牌照。又汽
    車所有人或駕駛人應於向公路監理機關辦理汽車檢驗、各項
    登記或換發牌照、執照前，繳清其所有違反本條例尚未結案
    之罰鍰 ，道路交通管理處罰條例第17條第1項及第9條之1分
    別定有明文。
五、經查：
  (一)受處分人所有上開車輛，應於 96年1月28日參加定期檢驗，
    然因逾期未參加檢驗，經原處分機關逕行舉發等情，為受處
    分人所不爭執，並有舉發違反道路交通管理事件通知單在卷
    可稽，堪認屬實。又受處分人雖以：其欲驗車，遭原處分機
    關以另案罰鍰未繳為由鎖碼，要求先繳交罰鍰始准許驗車云
    云置辯。惟車輛檢驗係屬「行政管制」事項，於車輛未報廢
    或註銷牌照前，車主均有義務行政檢驗，而受處分人所有上
    開車輛於應參加檢驗時，尚無報廢或已遭註銷牌照之情，亦
    為受處分人所不爭執。是受處分人縱有另案聲明異議中，仍
    須先繳清罰款始能驗車，待監理所裁決或法院裁定不罰後，
    再將其先前已繳或溢繳罰鍰退還，以於期限內辦理汽車檢驗
    。是受處分人以該車因有另案聲明異議中，遭原處分機關鎖
    碼而無法按期參與檢驗為由置辯，已屬無據。
  (二)又按領有牌照之汽車所有人應於指定日期前後 1個月內持行
    車執照、新領牌照登記書向公路監理機關申請檢驗。道路交
    通安全規則第 44條第1項定有明文。是受處分人至遲應於汽
    車指定檢驗日期後之1個月內即96年2月28日前進行汽車檢驗
    ，惟迄原處分機關於 97年2月20日裁罰為止，均未進行汽車
    檢驗，顯逾期6個月以上無誤。
  (三)受處分人於抗告意旨中稱其本於 96年2月26日便欲繳清罰鍰
    ，以期能順利驗車，惟經台北區監理所告知須至車籍所在地
    監理所亦即台中區監理所繳清罰鍰並至該監理所方能驗車，
    故其未能遵期驗車實乃臺中區監理所對該車鎖碼所導致，豈
    能歸責於受處分人而註銷其牌照云云。惟查，參照受處分人
    所提之交通部公路總局臺中區監理所中監自字第0970001492
    號函（參原審卷第23頁）說明二之部分，其謂「本案經查臺
    端積欠交通違規、汽車燃料費罰鍰總計新臺幣7700元，本所
    經兌換支票新臺幣 7700元並於97年1月16日結清該項罰鍰，
    同意臺端於97年2月1日前檢據本函至本所或交通部公路總局
    台北區監理所參加車輛定期檢驗，因該車指定檢驗日期已逾
    6 個月以上，臺端如於97年2月1日前未完成車輛定期檢驗，
    將依規定逕行註銷該車牌照．．．．」，由該函可知原處分
    機關並未因受處分人之車輛定期檢驗已逾指定檢驗日期 6個
    月以上，而逕行註銷受處分人車輛之牌照，仍諭知受處分人
    應於97年2月1日前至原處分機關或臺北區監理所完成車輛檢
    驗，逾期未完成檢驗方註銷其車輛牌照。由此可知，原處分
    機關於做成本案系爭中監違字第裁00-000000000-0號裁決前
    ，已賦予受處分人於期限（97年2月1日）前完成檢驗，便可
    不予註銷其車牌，受處分人若仍遲誤該期間，尚難謂其無故
    意或過失。
  (四)雖受處分人於聲明異議意旨中謂「（證五）之文書，因郵差
    送達鈞所文書違反行政程序法第74條第1項『...... 』，故
    我友人黃戴寶無法知悉鈞所有文書寄存並領取」（參原審卷
    第 7頁），該段聲明異議意旨中所稱「證五」之文書即前揭
    交通部公路總局臺中區監理所中監自字第0970001492號函，
    由此可知，受處分人對於該函合法送達與否尚有爭執，惟觀
    諸原處分機關於97年2月22日以中監自字第 0970006947號函
    （參原審卷第25頁）回覆受處分人於 97年2月18日提出申訴
    書之說明二部分，載明「本案經查本所於 97年1月17日以中
    監自字第0970001492號函復臺端在案，該函並於 97年1月28
    日完成寄存送達，如附件，本所同意臺端於97年2月1日前至
    本所或交通部公路總局臺北區監理所參加車輛定期檢驗，因
    該車指定檢驗日期已逾6個月以上，且臺端未依限完成車輛
    定期檢驗，依規定應逕行註銷該車牌照．．．．」等語，由
    上開中監自字第0970006947號函之說明二可知，受處分人所
    爭執之中監自字第0970001492號函，已於 97年1月28日完成
    寄存送達，且就依法寄存送達部分做成附件一併於該函中寄
    予受處分人，此由該函及其函中所稱附件可證，故交通部公
    路總局臺中區監理所中監自字第0970001492號函應確有合法
    寄存送達。而受處分人仍遲誤該期間未於期限內完成車輛定
    期檢驗，尚難謂其無故意或過失，故原處分機關做成本案系
    爭中監違字第裁00-000000000-0號裁決於法並無不合。
  (五)綜上所述，原審裁定駁回受處分人之聲明異議，並無違誤，
    受處分人以上述抗告意旨提起抗告，指摘原裁定不當，難謂
    有理由，其抗告應予駁回。
六、據上論結，應依道路交通案件處理辦法第26條，刑事訴訟法
    第412條，裁定如主文。
中    華    民    國    97    年    8     月    13    日
            刑事第八庭  審判長法  官  羅  得  村
                              法  官  劉  榮  服
                              法  官  張  靜  琪
上列正本證明與原本無異。
不得再抗告。
                              書記官  陳  俞  豪
中    華    民    國    97    年    8     月    13    日


司法院資訊處製作；財團法人民間司法改革基金會備份。
